臺北高等行政法院裁定　　　　　　　　　　　　　　九十二年度訴字第一四五四號
　　原　　　告　百豐營造股份有限公司
　　代　表　人　甲○○
　　訴訟代理人　劉榮滄律師
　　被　　　告　交通部公路總局第四區養護工程處
　　代　表　人　乙○○處長）.
　　訴訟代理人　丙○○
　　　　　　　　丁○○
右當事人間因政府採購法事件，原告不服行政院公共工程委員會中華民國九十二年二
月五日訴九一四五三號採購申訴審議判斷，提起行政訴訟，本院裁定如左：
    主  文
原告之訴駁回。
訴訟費用由原告負擔。
    理  由
一、按「公法上之爭議，除法律別有規定外，得依本法提起行政訴訟。」；「原告之
    訴，有左列各款情形之一者，行政法院應以裁定駁回之。．．．一、訴訟事件不
    屬行政法院之權限者。」分別為行政訴訟法第二條、第一百零七條第一項第一款
    所明定。而「我國關於行政訴訟與民事訴訟之審判，依現行法律之規定，係採二
    元訴訟制度，分由不同性質之法院審理。關於因公法關係所生之爭議，由行政法
    院審判，因私法關係所生之爭執，則由普通法院審判。．．．」則經司法院大法
    官釋字第四四八號解釋在案，足徵行政訴訟程序，乃國家司法機關用以解決當事
    人間關於公法上之爭議所施行之程序，倘非屬公法上爭議事件，行政法院自無審
    判權。次按「沒收押標金部分，係因採購契約履約問題所生之爭議，屬私權糾紛
    而非公法爭議，行政法院無審判權，應以裁定駁回。．．．」（最高行政法院九
    十三年二月份庭長法官聯席會議內容參照）。
二、緣本件係原告百豐營造股份有限公司參與被告交通部公路總局第四區養護工程處
    辦理之「台九線八五Ｋ＋七○○─八六Ｋ＋二四○路基拓寬工程」採購案投標並
    以最低價得標。經被告以民國（下同）九十一年六月二十四日（九一）四工工字
    第九一一○三四二號函通知原告簽約，並告知原告如未於期限內完成簽約手續，
    將沒收押標金及刊登政府採購公報，原告則於九十一年六月二十八日向被告表示
    因材料漏算致標價低估，請求無責拋棄得標權及押標金。惟被告並未同意所請，
    仍以九十一年七月十六日（九一）四工工字第九一一二一九七號函重申如未於限
    期內完成簽約手續，將沒收押標金及刊登政府採購公報之意旨。原告於九十一年
    七月二十二日向被告請求再議，經被告以九十一年十月十一日（九一）四工工字
    第九一一七六七○號函復，原告仍表不服，遞向行政院公共工程委員會提起申訴
    ，經該會以訴九一四五三號申訴審議判斷決議：「原告異議處理結果關於將申訴
    廠商刊登政府採購公報部分撤銷，其餘申訴駁回。」，原告遂就經駁回之沒收押
    標金部分向本院提起行政訴訟。
三、經查，本件採購案係依據被告機關系爭採購案工程採購投標須知相關規定辦理，
    並辦理公開閱覽，將招標資訊刊登政府採購公報，明示決標方式以最低價得標，
    參諸卷附標單上載明工程名稱及標價總額，並蓋有公司及負責人印章，足認系爭
    採購招標程序中，被告招標公告應為要約之引誘，而原告投標是要約，被告之決
    標則應視為要約之承諾（參見最高法院六十二年台上字第七八七號判例意旨）。
    準此，被告機關對於原告公司之投標（要約）予以決標（承諾），其契約即已成
    立，契約內容既於被告決標時已確定，嗣後之契約簽訂僅係將投標須知及公告相
    關事項另以書面形式為之，雙方對締約內容並無任何磋商空間，況且本件之招標
    文件並未明定契約仍須經雙方簽署方為有效，自不能將形式上之簽約日期視為契
    約實際成立時點，而應以決標日為契約生效日（參見行政院公共工程委員會八十
    八年五月十五日（八八）工程企字第八八Ｏ五七六一號函）。
四、系爭採購案經原告於九十一年六月十九日投標並以最低價得標，則本件採購契約
    於九十一年六月十九日被告機關決標時即已有效成立。被告以九十一年六月二十
    四日（九一）四工工字第九一一○三四二號函通知原告簽約，並告知原告如未於
    期限內完成簽約手續，將沒收押標金及刊登政府採購公報（此刊登公報部分非本
    件行政訴訟審理範圍），原告則於九十一年六月二十八日向被告表示因材料漏算
    致標價低估，請求無責拋棄得標權及押標金。惟被告並未同意所請，仍以九十一
    年七月十六日（九一）四工工字第九一一二一九七號函重申如未於限期內完成簽
    約手續，將沒收押標金及刊登政府採購公報之意旨。原告於九十一年七月二十二
    日向被告請求再議，經被告以九十一年十月十一日（九一）四工工字第九一一七
    六七○號函復。揆諸首揭說明，兩造間關於沒收押標金之爭議，為原告公司未於
    十天內完成簽約手續，解除條件成就後，被告機關主張應依法收取之約定損害賠
    償額，係訂約後之履約爭議，即屬私權爭議範疇，自難遽認該異議處理結果即係
    被告就公法上具體事件所為之決定或其他公權力措施，而被告機關前開函文之通
    知，即屬私法行為。從而，因該私法行為所生之權利爭執，尚不得循行政爭訟程
    序謀求救濟。亦即本件原告起訴請求被告退還已沒收之押標金部分，係因採購契
    約履約問題所生之爭議，屬私權糾紛而非公法爭議，自不屬於行政法院之權限，
    是原告提起本件訴訟於法尚有未合，又屬不可補正之事項，爰裁定如主文。
五、依行政訴訟法第一百零七條第一項第一款、第一百零四條、民事訴訟法第九十五
    條、第七十八條，裁定如主文。
中　　　華　　　民　　　國　　九十三　　年　　　五　　　月　　三十一　　日
                                臺 北 高 等 行 政 法 院  第 五 庭
                                            審 判 長 法  官　張瓊文
                                                     法  官　帥嘉寶
                                                     法  官　劉介中
右為正本係照原本作成。
如不服本裁定，應於送達後十日內向本院提出抗告狀（須按他造人數附繕本）。
中　　　華　　　民　　　國　　九十三　　年　　　五　　　月　　三十一　　日
                                                     書記官  黃明和
